臺灣臺中地方法院民事裁定　100年度小上字第26號
上　訴　人　田蕙嘉
送達代收人　劉蔚莉
被 上 訴人　陳志鵬
上列當事人間請求損害賠償事件，上訴人對於中華民國100年1月
31日本院臺中簡易庭99年度中小字第2988號第一審判決提起上訴
，本院合議庭裁定如下：
    主      文
上訴駁回。
第二審訴訟費用新台幣壹仟伍佰元由上訴人負擔。
    理      由
一、上訴人上訴意旨略稱：(一)被上訴人與上訴人簽訂合約前，並
    未告知當時「湯尼英日語補習班」之營運狀況與個人信譽之
    因素，導致上訴人無法招收到新生。則依民法第92條規定，
    上訴人顯有遭被上訴人詐欺與脅迫之情事。(二)在合作期間，
    被上訴人又命上訴人無支薪代課監考、處理被上訴人舊學員
    之行政事務及幫被上訴人繕打法院訴訟狀，故上訴人所從事
    之工作內容與兩造所簽訂之合約內容亦有不合，依民法第88
    條規定，亦有錯誤得撤銷之情形。(三)另本件被上訴人亦有過
    失，並非上訴人完全之責任，因之，約定違約金亦有過高，
    請鈞院依民法第252條之規定，予以取消新台幣（下同）5萬
    元之違約金賠償。(四)再上訴人因未住於戶籍地，致未收到開
    庭通知，而未能於開庭時到庭辯論等語。並聲明：原判決
    廢棄。被上訴人在第一審之訴駁回。第一、二審訴訟費
    用由被上訴人負擔。
二、按對於小額程序之第一審裁判上訴，非以其違背法令為理由
    ，不得為之；又上訴狀內應記載上訴理由，表明(１)原判決
    所違背之法令及其具體內容。(２)依訴訟資料可認為原判決
    有違背法令之具體事實等事項，民事訴訟法第436條之24 第
    2項及同條之25分別定有明文。且同法第468條、第469條第1
    款至第5款之規定，依同法第43 6條之32第2項之規定，於小
    額事件之上訴程序亦有準用。是當事人提起上訴，如依民事
    訴訟法第468條規定，以第一審判決有不適用法規或適用法
    規不當為上訴理由時，其上訴狀或理由書應有具體之指摘，
    並揭示該法規之條項或其內容。若係成文法以外之法則，應
    揭示該法則之旨趣。倘為司法院解釋、或本院之判例，則應
    揭示該判解之字號或其內容。如以民事訴訟法第469條第1款
    至第5款所列事由提起上訴者，其上訴狀或理由書，應揭示
    合於各該條款之事實。是上訴理由狀如未依此項方法表明者
    ，而僅就原審取捨證據任加指摘，即難認為已對原判決之違
    背法令有具體之揭示，其上訴自難認為合法（參最高法院71
    年台上字第314號判例要旨）。
三、按送達於應受送達人之住居所、事務所或營業所行之；送達
    不能依民事訴訟法第136條、第137條規定為之者，得將文書
    寄存送達地之自治或警察機關，並作送達通知書兩份，一份
    黏貼於應受送達人住居所、事務所、營業所或其就業處所門
    首，另一份置於該送達處所信箱或其他適當位置，以為送達
    ；寄存送達，自寄存之日起，經10日發生效力，民事訴訟法
    第136條第1項前段、第138條第1、2項分別亦有明文。再依
    民法第20條第1項之規定，依一定事實足認以久住之意思，
    住於一定之地域者，即為設定其住所於該地。是我國民法關
    於住所之設定，主觀上有久住一定地域之意思，客觀上有住
    於一定地域之事實，該一定之地域即為住所，住所雖不以登
    記為要件，但戶籍登記之處所即得資為推定住所之依據。又
    民事訴訟法第138條第1項所規定之寄存送達，應受送達人究
    於何時前往領取應受送達之文書，或並未前往領取，於送達
    之效力均無影響。查本件上訴人之戶籍地址為「臺中市○○
    區○○路42號7樓之2」，有其個人戶籍謄本附於原審卷內可
    證，且為上訴人所不否認。次查，原審以上址分別寄發民國
    99年12月1日之言詞辯論通知書（附起訴狀繕本1件）、99年
    12月20日、100年1月17日之言詞辯論通知書及原審判決書正
    本，因於上址不獲會晤上訴人，乃將送達之文書寄存臺中市
    政府警察局第六分局西屯派出所，並作送達通知書兩份，一
    份黏貼於應受送達人住居所門首，另一份置於該送達處所信
    箱或其他適當位置，以為送達，均經送達人打ˇ註記，此亦
    有送達證書附於原審卷內可稽。另上訴人就前開寄存之文書
    ，嗣就其中99年12月20日之言詞辯論通知書（99年12月7日
    寄存送達）、原審判決書正本（100年2月10日寄存送達），
    亦由其本人分別於99年12月7日、100年3月9日親自至西屯派
    出所領取無訛，亦有台中市政府警察局第六分局100年4月29
    日中市警六分偵字第1000013156號函及檢附之員警職務報告
    書暨寄存公文書領取紀錄在卷可憑，足認上訴人當時就本件
    原審民事涉訟事件，業於本院開庭審理中乙節，並非毫無所
    悉。惟觀上訴人不僅未按時於上揭99年12月20 日期日到庭
    開庭，其後亦未具狀向本院原審陳報其並未住居於前開戶籍
    地，並另陳報新之住居所地址之事，以利本院原審爾後正確
    送達相關訴訟文書等資料予其本人，自與常情相違。準此，
    上訴人空言陳稱：其當時並未住居於上開戶籍地，亦未收到
    開庭通知云云，顯與事實不符，尚難採信。是堪認上開上訴
    人戶籍地即為上訴人之住所無誤。則本件原審100年1月17日
    之言詞辯論期日通知書既於99年12月24日就上訴人之上開戶
    籍住所為依法寄存送達，已於100年1月3日生送達上訴人之
    效力，至上訴人是否領取應送達之文書，揆諸前開說明，不
    影響送達之效力。原審因上訴人經合法送達未於言詞辯論期
    日到場，依被上訴人之聲請為一造辯論判決，依上說明，於
    法自無不合，先予敘明。
四、又核上訴人所為前揭(一)(二)(三)之上訴意旨，並未具體指明原審
    判決有何違背法令情事，更未指明原審判決所違反之法令條
    項或其內容以及依訴訟資料有何判決違背法令之具體事實，
    參諸前開說明，自不得謂已合法表明上訴理由。另按當事人
    於第二審程序不得提出新攻擊或防禦方法。但因原法院違背
    法令致未能提出者，不在此限，民事訴訟法第436條之28定
    有明文。查本件上訴人經合法通知而未於言詞辯論期日到庭
    陳述，經原審法院准由被上訴人一造辯論而為判決，於法並
    無違誤，已如上述。復查，上訴人上揭指摘，核屬新攻擊防
    禦方法，其於原審未提出上開上訴理由之攻擊防禦方法，經
    本院核閱原審卷無誤，且上訴人並非因原法院違背法令致未
    能提出上開新攻擊或防禦方法，依上開說明，本院自亦不得
    就此部分予以審酌。從而本件上訴，顯難認為合法，應予駁
    回。
五、末按法院為訴訟費用之裁判時，應確定其費用額，民事訴訟
    法第436條之19第1項定有明文，此依同法第436條之32第1項
    規定，於小額事件之上訴程序準用之。查上訴人提起本件上
    訴既經駁回，則上訴人應負擔之本件訴訟費用額為第二審裁
    判費1500元，確定為1500元。
六、據上論結，本件上訴為不合法，依民事訴訟法第436條之32
    第1項、第2項、第436條之19第1項、第444條第1項前段、第
    95條、第78條，裁定如主文。
中    華    民    國    100    年    5    月    6    日
                  民事第四庭  審判長法  官  楊國精
                                    法  官  張清洲
                                    法  官  黃文進
正本證明與原本無異。
本裁定不得抗告。
中    華    民    國  100    年    5    月    6    日
                                    書記官